【裁判字號】    97,訴,569
【裁判日期】    970829
【裁判案由】    違反毒品危害防制條例
【裁判全文】
臺灣嘉義地方法院刑事判決               97年度訴字第569號
公  訴  人  臺灣嘉義地方法院檢察署檢察官
被      告  甲○○
                    （現於臺灣雲林第二監獄另案執行中）
上列被告因違反毒品危害防制條例案件，經檢察官提起公訴（97
年度毒偵字第987 號），被告於本院行準備程序時就被訴事實為
有罪之陳述，經本院合議庭裁定由受命法官改依簡式審判程序審
理，判決如下：
    主  文
甲○○施用第一級毒品，累犯，處有期徒刑拾月。
    事  實
一、甲○○前於民國89年間因施用毒品案件，經本院以89年度毒
    聲字第1587號裁定觀察、勒戒後，認無繼續施用毒品傾向，
    於89年11月27日執行完畢釋放，並由臺灣嘉義地方法院檢察
    署檢察官以89年度毒偵字第1489號為不起訴處分確定；嗣於
    92年7 月至93年9 月間連續施用第一級毒品，經本院以93年
    度訴字第153 號判決判處有期徒刑8 月確定；又於93年6 月
    間連續施用第二級毒品，經本院以93年度易字第196 號判決
    判處有期徒刑6 月確定；上開2 案經本院裁定應執行有期徒
    刑1 年，於94年8 月29日縮短刑期執行完畢。詎其仍不知悔
    改，基於施用第一、二級毒品之犯意，於97年5 月27日14時
    40分為警採尿時往前回溯2 日內之某時（不含為公權力拘束
    時間），在其位於嘉義縣新港鄉○○村○○路73巷5 號之居
    所，以將海洛因及甲基安非他命混合後，置於玻璃球中燒烤
    再吸用所產生煙霧之方式，施用海洛因及甲基安非他命1 次
    。嗣因其另涉偽證案經通緝，為警於97年5 月27日緝獲，經
    警徵得其同意採尿送驗，結果呈嗎啡及甲基安非他命陽性反
    應，始查知上情。
二、案經嘉義縣警察局民雄分局報請臺灣嘉義地方法院檢察署檢
    察官偵查起訴。
    理  由
一、本件被告所涉犯者為毒品危害防制條例第10條第1項、第2項
    ，均非死刑、無期徒刑、最輕本刑為3 年以上有期徒刑之罪
    或高等法院管轄第一審案件。本院行準備程序時，被告就被
    訴事實為有罪之陳述，經告知簡式審判程序之旨，並聽取檢
    察官及被告之意見後，本院爰依刑事訴訟法第273 條之1 第
    1 項裁定由受命法官獨任進行簡式審判程序。故本件簡式審
    判程序之證據調查，依刑事訴訟法第273 條之2 之規定，不
    受同法第159 條第1 項、第161 條之2 、第161 條之3 、第
    163 條之1 及第164 條至第170 條規定之限制，合先敘明。
二、上揭犯罪事實，業據被告於本院審理中坦承不諱（見本院卷
    第41頁），且警方得其同意後，於97年5 月27日14時20分許
    採集其尿液送驗，結果呈嗎啡及甲基安非他命陽性反應等情
    ，有正修科技大學超微量研究科技中心97年6 月19日檢驗報
    告、代號與真實姓名對照表（代號為：97民A109）各1 紙附
    卷可稽（見警卷第4 、5 頁），足認被告具任意性之自白與
    事實相符。
三、按毒品危害防制條例於92年7 月9 日修正公布，自93年1 月
    9 日施行，其中第20條、第23條將施用毒品之刑事處遇程序
    ，區分為「初犯」、「5 年內再犯」及「5 年後再犯」；依
    其立法理由之說明：「初犯」經觀察、勒戒或強制戒治後，
    應為不起訴處分或不付審理之裁定；經觀察、勒戒或強制戒
    治執行完畢釋放後，「5 年內再犯」者，因其再犯率甚高，
    原實施之觀察、勒戒及強制戒治既已無法收其實效，爰依法
    追訴或裁定交付審理；至於經觀察、勒戒或強制戒治執行完
    畢釋放後，「5 年後再犯」者，前所實施之觀察、勒戒或強
    制戒治已足以遮斷其施用毒品之毒癮，為期自新及協助其斷
    除毒癮，仍適用「初犯」規定，先經觀察、勒戒或強制戒治
    之程序；從而依修正後之規定，僅限於「初犯」及「5 年後
    再犯」二種情形，始應先經觀察、勒戒或強制戒治程序；倘
    被告於5 年內已再犯，經依法追訴處罰，縱其第3 次（或第
    3 次以上）再度施用毒品之時間，在初犯經觀察、勒戒或強
    制戒治執行完畢釋放5 年以後，但已不合於「5 年後再犯」
    之規定，且因已於「5 年內再犯」，顯見其再犯率甚高，原
    實施之觀察、勒戒或強制戒治，已無法收其實效，即應依該
    條例第10條處罰（最高法院95年度第7 次刑事庭會議決議參
    照）。查被告前因施用毒品案件，經本院裁定送觀察、勒戒
    ，於89年11月27日執行完畢釋放，嗣於92年7 月至93年9 月
    間再犯連續施用第一級毒品、連續施用第二級毒品罪，經本
    院分別判處有期徒刑8 月、6 月確定，業如前述，有其前案
    判決書及臺灣高等法院被告前案紀錄表在卷可佐，其既已於
    觀察、勒戒執行完畢後5 年內再犯施用毒品罪，並經依法追
    訴處罰，雖其本件再度施用毒品之時間，係在初犯經觀察、
    勒戒完畢5 年以後，但揆諸前揭說明，即已不合於「5 年後
    再犯」之規定，自應依法追訴處罰甚明。從而，本件事證明
    確，被告施用第一、二級毒品之犯行堪以認定，應予依法論
    科。
四、論罪科刑：
(一)查海洛因、甲基安非他命分別為毒品危害防制條例所定之第
    一級、第二級毒品，是核被告所為，係犯毒品危害防制條例
    第10條第1 項之施用第一級毒品罪，以及同條第2 項之施用
    第二級毒品罪；其為施用而持有海洛因、甲基安非他命之低
    度行為，為施用之高度行為所吸收，均不另論罪。又依被告
    之供述，其係將海洛因及甲基安非他命混合後施用，本件既
    無證據足認其係分別施用海洛因及甲基安非他命，應認被告
    係以一施用行為觸犯上開2 罪，為想像競合犯，從一重之毒
    品危害防制條例第10條第1 項施用第一級毒品罪處斷；公訴
    意旨認被告所犯上開2 罪應分論併罰，尚有誤解。另被告前
    因連續施用第一級毒品、連續施用第二級毒品案件，經本院
    分別判處有期徒刑8 月、6 月確定，並定應執行刑為有期徒
    刑1 年，於94年8 月29日執行完畢，業如前述，並有上揭前
    案紀錄表在卷可佐，其於受徒刑之執行完畢後5 年內，故意
    再犯本件有期徒刑以上之罪，為累犯，應依刑法第47條第1
    項之規定加重其刑。
(二)爰依被告之供述（見本院卷第49頁）及卷附其前案紀錄表，
    審酌：被告高中肄業之智識程度，入監前係從事雜工、與母
    親及太太共同生活，有偽證及多次違反毒品危害防制條例等
    前案紀錄，素行非佳，經觀察、勒戒完畢，猶屢次遭查獲施
    用毒品，顯無戒除毒癮決心，惟施用毒品係屬自戕行為，對
    社會之直接危害尚非甚鉅，及其犯後於本院審理中坦承犯行
    ，態度尚稱良好等一切情狀，量處如主文所示之刑，以示懲
    儆。
據上論斷，應依刑事訴訟法第273條之1第1項、第299條第1 項前
段，毒品危害防制條例第10條第1項、第2項，刑法第11條前段、
第55條、第47條第1項，判決如主文。
本案經檢察官楊騏嘉到庭執行職務。
中    華    民    國    97    年    8    月     29    日
                  刑事第三庭  法  官  陳 蒨 儀
上列正本證明與原本無異。
如不服本判決，應於判決送達後10日內向本院提出上訴狀（切勿
逕送上級審法院），上訴書狀依法應敘述具體理由，如未敘述具
體理由者，應於上訴期間屆滿後20日內補提理由書於本院（均應
附繕本）。
中    華    民    國    97    年    8     月    29    日
                              書記官  楊 國 色
附錄本判決論罪法條：
毒品危害防制條例第10條
施用第一級毒品者，處6月以上5年以下有期徒刑。
施用第二級毒品者，處3年以下有期徒刑。


司法院資訊處製作；財團法人民間司法改革基金會備份。
